臺灣高等法院刑事判決　　　　　 93年度上更（一）字第686號
上　訴　人
即　被　告　甲○○
指定辯護人　本院公設辯護人　子○○
上列上訴人因竊盜等案件，不服臺灣基隆地方法院91年度訴字第
625 號，中華民國92年10月31日第一審判決（起訴案號：臺灣基
隆地方法院檢察署91年度偵字第2546號、第2909號、第2910號、
第3121號、第3319號、第3466號；移送併案審理案號：臺灣基隆
地方法院檢察署91年度偵字第4231號、92年度偵字第 860號、臺
灣士林地方法院檢察署92年度偵字第7070號），提起上訴，本院
判決後，經最高法院就甲○○常業竊盜部分撤銷發回，本院更為
判決如下：
    主  文
原判決關於甲○○常業竊盜及定應執行刑部分均撤銷。
甲○○共同以犯竊盜罪為常業，累犯，處有期徒刑年陸月，扣
案如附表二所示之工具均沒收。
    事  實
一、甲○○於民國（下同）84年間，曾因違反麻醉藥品管理條例
    及藥事法等案件，經本院分別判處有期徒刑8月、5月，應執
    行有期徒刑10月，嗣經最高法院駁回上訴確定；又於86年間
    因違反槍砲彈藥刀械管制條例案件，經臺灣臺北地方法院判
    處有期徒刑 6月確定；又於86年間，因違反麻醉藥品管理條
    例案件，經臺灣板橋地方法院判處有期徒刑 8月確定；復於
    同年因偽造有價證券案件，經臺灣基隆地方法院判處有期徒
    刑 2年確定；以上三案，嗣經裁定定其應執行刑為有期徒刑
    3年，於88年2月9日假釋出監，所餘刑期縮短後於89年7月11
    日屆滿，未經撤銷假釋，其未執行之刑，以已執行論而執行
    完畢。
二、甲○○基於意圖為自己不法所有之常業竊盜犯意，或單獨，
    或與辰○○共同基於常業竊盜犯意之聯絡，自91年1月7日起
    至92年 3月26日止，連續在基隆市、臺北縣、臺北市各地，
    竊取乙○○等人所有之財物。彼等詳細之行竊時間、地點、
    被害人、行竊手段、參與行竊之人及竊得之財物，均詳如附
    表一所示（侵入住宅及毀損部分，均未據被害人提出告訴）
    ，彼等所竊得之財物均變賣花用，二人並均賴以維生，以之
    為常業。甲○○、辰○○二人共同行竊時，均係由辰○○下
    手行竊，甲○○則在旁把風，並於辰○○得手後，共同搬運
    贓物。另甲○○、辰○○於附表一編號一部分之竊盜既遂後
    ，二人正將竊得之保險箱搬運下樓離去之際，經乙○○鄰居
    發現而報警當場逮捕甲○○（甲○○被捕後冒名「游坤隆」
    應訊，於91年1月8日具保後，仍基於同一常業竊盜犯意犯案
    ，關於其行使偽造私文書部分，則經本院 92 年度上訴字第
    4603號判處罪刑確定），竊得之保險箱暨其內之物亦未搬離
    現場，辰○○則攜帶其餘竊得之外幣、首飾等財物趁機逃逸
    。
三、嗣經基隆市警察局第四分局會同內政部警政署刑事警察局偵
    四隊二組，循線於臺北縣汐止市○○○路251 巷16號10樓甲○○住處，逮捕當時已遭通緝之辰○○、甲○○，扣得辰○○所有供竊盜犯罪所用之如附表二所示之犯罪工具後，再由
    各該警察機關向臺灣基隆地方法院檢察署借提辰○○、甲○○擴大偵辦，進而知悉全情。
四、案經基隆市警察局第二、第三、第四分局、臺北縣政府警察
    局板橋分局分別報請臺灣基隆地方法院檢察署檢察官偵查起
    訴；及經臺北市政府警察局南港、信義分局移送臺灣基隆地
    方法院檢察署；臺北市政府警察局大安分局移送臺灣臺北地
    方法院檢察署及臺灣臺北地方法院檢察署檢察官自動檢舉後
    呈請臺灣高等法院檢察署檢察長令轉臺灣基隆地方法院檢察
    署偵查起訴；及經臺灣基隆地方法院檢察署、士林地方法院
    檢察署檢察官偵查後移送併案審理。
    理  由
一、經查：
（一）被告於本院94年 5月13日審判期日，經合法傳喚，無正當
      之理由不到庭。而依92年2月6日公布增訂之刑事訴訟法第
      287條之2規定：「法院就被告本人之案件調查共同被告時
      ，該共同被告準用有關人證之規定。」並於同年9月1日施
      行。本件於調查共同被告辰○○時，應依前開規定準用人
      證之調查程序，俾使辰○○立於證人之地位而為陳述，予
      被告對於具證人適格之辰○○，行使正當詰問權之機會。
      本院於93年12月15日、94年2月18日、94年3月25日傳喚被
      告，其均未到庭。本院為使被告獲致訴訟上詰問權行使之
      機會，除經合法傳喚外，並指定本院公設辯護人於審判期
      日，被告經合法傳喚，無正當不到庭，依法得不待其陳述
      逕行判決時，有為被告行使詰問權之機會。共同被告辰○○以證人身分於本院94年 5月13日審判時，接受被告之指
      定辯護人之詰問，證稱：「現在要我回憶，我無法確定，
      但我記得大約有十次，是我拜託他的，因為這幾次都是風
      險比較大的，我拜託他去把風。」等語。因時隔已久，雖
      已無法確切說明，惟對檢察官所問：「對於被告與你共同
      做案，在警、偵、審理中所言是否為真？」證人辰○○證
      稱：「我那時有高血壓，有很多我都是跟他們敷衍了事，
      我想快回去，但在法院講的是真的。」則其已明確結證在
      法院所述屬實。其在原審及本院以共同被告之身分所為之
      供述即得為被告有罪認定之依據。關於被告以外之人於審
      判外之言詞或書面陳述，除法律有規定者外，不得作為證
      據，刑事訴訟法第159條第1項定有明文。被害人乙○○、
      丑○○、戌○○、壬○○、己○○、癸○○、午○○、申
      ○○○、酉○○、辛○○、庚○○、未○○、戊○○、丙○○、巳○○、亥○○、丁○○、卯○○、寅○○等人於
      警詢及檢察官偵查中之證言，雖屬各該被害人於審判外之
      陳述，惟被告於修正刑事訴訟法施行後之本院前審93年 7
      月13日審判期日對於上開被害人所述無意見等語（見本院
      上訴字卷第182 頁），且當日其亦有選任辯護人到場，亦
      表示無意見等語（見本院上訴字卷第 182頁），則依刑事
      訴訟法第159條之5第1項第2項規定，有證據能力，並得採
      為論罪之依據。
（二）前揭犯罪事實，經查：
    １、關於附表一編號 1至17所示之部分，業據上訴人即被告
        甲○○、共同被告辰○○於原審及本院前審中供述甚明
        ，核與被害人乙○○、丑○○、戌○○、壬○○、己○○、癸○○、午○○、申○○○、酉○○、辛○○、庚○○、丙○○、戊○○、未○○、丁○○、卯○○、亥
        ○○之指訴、證人戰嘉宏證述情節相符，並有扣案如附
        表二所示之Ｔ字型起子、大型破壞剪、魚尾鉗、鐵撬、
        大小起子等行竊工具，及卷附之刑事案件報案三聯單、
        刑案現場偵查報告、贓物領據、查證相片在卷可稽。另
        警方在行竊現場所採集之指紋及煙蒂所含唾液之ＤＮＡ
        ，經鑑定比對結果，附表一編號 2部分：「送鑑可資比
        對丑○○住宅竊盜案現場指紋 2枚，經輸入電腦比對再
        由人工析鑑結果，與本局檔存甲○○指紋卡之中指、左
        拇指指紋相符」（91年 4月19日刑紋字第0910091708號
        鑑驗書，見92年度偵字第2546號卷（一）第41頁）；附
        表一編號 3部分：「戌○○住宅遭竊未遂案指紋鑑定，
        經輸入電腦比對再由人工確定結果，與甲○○指紋卡之
        左環指指紋相符」（91年 4月30日刑紋字第0910097497
        號鑑驗書，見92年度偵字第2546號卷（一）第43頁）；
        附表一編號4、5、9、11部分：「甲○○ DNA-S TR型別
        經鍵入本局去氧核醣核酸資料庫比對結果，發現與下列
        案件之證物 DNA-STR型別相同。(1)基隆市警察局第四分
        局91.5.8基警刑四字第9126號刑事案件證物採驗紀錄表
        「信二路82號5、7 樓竊案」送檢之編號3-2棉棒。(2)台
        北市政府警察局南港分局91.6.4北市警南分刑章字第91
        61006100號刑事案件證物採驗紀錄表「酉○○住宅遭竊
        盜案」送檢之編號1、3煙蒂。(3)台北市政府警察局南港
        分局91.6.6北市警南分刑章字第 916006400號刑事案件
        證物採驗紀錄表「庚○○住宅遭竊盜案」送檢之標示 1
        、4煙蒂。」（91年7月11日刑醫字第0910179885號鑑驗
        書，見基隆市警察局刑事案件 A卷第130、131頁）；附
        表一編號6部分：「本案煙蒂DNA與癸○○住宅失竊案證
        物採驗紀錄表送檢「甲○○DNA-STR型別相同」（91年8
        月1日刑醫字第 0910172359號鑑驗書，見基隆市警察局
        刑事案件A卷第132頁）；附表一編號12部分「標示 1煙
        蒂與未○○住宅遭竊盜案證物採驗紀錄表送檢甲○○
        DNA-STR刑別相同」（91年7月10日鑑驗書，見基隆市警
        察局刑事案件A卷第133頁）；附表一編號13部分：「編
        號1、3煙蒂DN A-STR型別與戊○○公司失竊案件證物採
        驗紀錄表送檢甲○○之DNA相同」（91年 8月7日刑醫字
        第09101698 99號鑑驗書，見基隆市警察局刑事案件A卷
        第 135頁）；附表一編號15部分：「徐蕙質住宅竊盜案
       （被害人亥○○）送鑑現場指紋 2枚，編號1指紋，與甲○○指紋卡之左拇指指紋相符」（91年 6月13日刑紋字
        第0910147330號鑑驗書，見91年度偵字第10396號卷第2
        4 頁）；附表一編號16部分「丁○○住宅失竊案送鑑現
        場指紋 2枚，經輸入電腦比對再由人工確認結果，與甲○○指紋卡之左環指、左小指指紋相符」（91年6月5日
        刑紋字第091014 0688號鑑驗書，見92年度偵字第860號
        影印卷第53頁）等內政部警政署刑事警察局鑑驗書在卷
        可稽。依前述證據附表一編號 1至17所示之犯罪事實，
        係被告與共同被告辰○○所為，洵足認定。
   ２、 關於附表一編號18所示之犯罪事實，據被害人寅○○指
        訴甚詳，且經內政部警政署刑事警察局就「黃一峰住宅
        失竊案（被害人寅○○）指紋鑑定結果，編號1、4之指
        紋經輸人電腦比對結果與甲○○指紋卡之右中、左拇指
        指紋相符」，有該局92年5月13日刑紋字第 0920054708
        號鑑驗書，（見臺灣士林地方法院檢察署92年度偵字第
        7070號卷第19頁至第22頁）。被告於本院前審否認此部
        分犯行，辯稱：被告沒有自己去竊盜，被告自己不會騎
        機車，如何戴安全帽到現場，並遺留在現場云云，惟此
        部分係被害人失竊後報案，經警在竊案現場採證，比對
        出被告之指紋而查獲，被告否認此部分犯行，係在卸責
        ，委無可採，此部分犯行，亦可認定。
（二）按刑法上所謂常業犯，指反覆以同種類行為為目的之社會
      活動之職業性犯罪而言，至於犯罪所得之多寡，是否恃此
      犯罪為唯一之謀生職業，則非所問，縱令兼有其他職業，
      仍無礙於該常業犯罪之成立（ 最高法院85年台上字第510
      號判例）。被告自91年 1月7日起至92年3月26日為止，共
      同或單獨竊盜達18次，且均為侵入住宅而竊盜，就其行竊
      之次數、犯罪態樣、所得財物等情節以觀，顯然已達反覆
      以同種類行為為目的之社會活動之職業性犯罪之程度，自
      屬常業犯無疑，至於被告於本院前審辯稱另有存款賴以維
      生，及與妻兄許建中共同投資事業，每月有新台幣三萬元
      紅利收入等情，不論是否屬實，亦無礙其常業竊盜罪之成
      立。
（三）綜上所述，本案事證明確，被告前開犯行洵足認定。
二、核被告所為，係犯刑法第322條之常業竊盜罪。附表一編號1
    至17所示之被告與辰○○共同竊盜部分，二人有犯意聯絡及
    行為分擔，均為共同正犯。被告於84年間，因違反麻醉藥品
    管理條例及藥事法等案件，經本院分別判處有期徒刑8月、5
    月，應執行有期徒刑10月，嗣經最高法院駁回上訴確定；又
    於86年間因違反槍砲彈藥刀械管制條例案件，經臺灣臺北地
    方法院判處有期徒刑 6月確定；又於86年間，因違反麻醉藥
    品管理條例案件，經臺灣板橋地方法院判處有期徒刑8 月確
    定；復於同年因偽造有價證券案件，經臺灣基隆地方法院判
    處有期徒刑 2年確定；以上三案，嗣經裁定定其應執行刑為
    有期徒刑 3年，於88年2月9日假釋出監，所餘刑期縮短後於
    89年 7月11日屆滿，未經撤銷假釋，其未執行之刑，以已執
    行論而執行完畢。有本院被告國前案紀錄表可徵，其於 5年
    內再犯有期徒刑以上之罪，應依累犯規定加重其刑。關於附
    表一編號15至18之犯行，雖未經起訴，然與起訴部分屬實質
    上一罪之關係，自為起訴效力所及，本院得一併審判。被告
    於附表一所示各次竊盜犯行，各次之行為態樣雖非一致，並
    有既遂、未遂之分，惟均包括在常業竊盜犯行之內，自不再
    論以其他罪名。
三、原判決就被告常業竊盜部分，予以論罪科刑，固非無見。然
    查：(一)原判決附表一編號10、19、20、26、30、31、32、34
    、35、36、37、39、42之部分，均係同案被告辰○○一人所
    為，並不能證明被告亦有參與該等犯行（詳如後第五項所述
    ），原判決認該等犯行均係被告與同案被告辰○○共同所為
    ，認定事實尚有未合。(二)檢察官移送併案竊盜部分，即原判
    決附表四編號14部分（本判決已將移送併案部分即原判決附
    表四編號 1、2、5、18部分，成立犯罪之事實移列入本判決
    附表一編號15至18部分），亦屬不能證明被告有竊盜犯行（
    該部分本院前審已敘明無從併辦，退回檢察官依法處理），
    原判決未予詳查，亦認被告犯有該等竊盜犯行一併論科，亦
    有未洽。(三)原判決附表四編號18，原審以：「附表四編號18
    部分之移送併案部分，雖於92年10月 9日，始行移送到院，
    然此部分既在辯論終結後宣判前併案到院，本院自應併予裁
    判。惟本案事實複雜，若為此一併審案件而再開辯論，並適
    用修正刑事訴訟法之新程序而進行審判，其成本過高，並無
    必要；何況，本院既是以常業竊盜罪加以論處，則此部分有
    無再經被告之言詞辯論，其量刑之關係微小；本院考量連續
    犯之既判力時點，現行實務上既均認定在宣示判決日，足見
    實務亦認為辯論終結後宣判前之案件，仍得不經言詞辯論而
    逕行裁判。何況，該案既在言詞辯論終結後始行併辦到院，
    自不生「依法應於審判期日調查之證據而未予調查」之問題
    。以是之故，本院就此部分直接併予判決，併此說明之。」
    未經踐行審判程序即予以判決，顯有未合。被告上訴意旨否
    認原判決附表一編號 10、19、20、26、30、31、32、34 、
    35、36、37、39、42之竊盜犯行，已非全無理由，且原判決
    關於被告常業竊盜部分亦有前揭可議之處，自屬無法維持，
    應由本院將原判決關於被告常業竊盜及定執行部分予以撤銷
    改判。爰審酌被告有如事實欄所載之前科（有本院被告國前
    案紀錄表在卷可稽），素行不良，自省能力薄弱，且以竊盜
    為業，所為已嚴重危害社會治安，情節非輕，惟被告到案後
    尚能坦承其所犯大部分之竊盜犯行，及被告之生活狀況、智
    識程度等一切情狀，量處如主文第2項所示之刑。
四、扣案如附表二所示之竊盜工具，係共同被告辰○○所有而供
    犯罪所用，據共同被告辰○○供明，均應宣告沒收。至於附
    表一之18之安全帽一頂，係被告不慎遺留於現場之物，並非
    供犯罪所用之物，不予宣告沒收。
五、公訴意旨另以：被告甲○○另涉有原判決附表一編號10、19
    、20、26、30、31、32、34、35、36、37、39、42之竊盜犯
    行，亦認被告涉犯刑法第 322條之常業竊盜罪嫌。被告於警
    訊及偵查中雖曾承認該等犯行，惟嗣後於原審或本院前審否
    認有該等犯行，而共同被告辰○○於偵查（原判決附表一編
    號30部分）、原審及本院前審亦分別供稱該等犯行均係其一
    人獨自所為，或稱已無從記憶等語在卷（原審卷第 145頁、
    本院上訴卷第164 頁）。此外，又查無任何補強證據足以證
    明被告原先關於涉及該等竊盜犯行部分之自白確與事實相符
    ，上開部分顯有合理懷疑存在，自屬不能證明被告有此部分
    之犯罪。因公訴人認此部分與前開經判決有罪之常業竊盜部
    分有實質上一罪關係，爰不另為無罪之諭知。
七、被告經合法傳喚，無正當之理由不到庭，爰不待其陳述逕行
    判決。
據上論斷，應依刑事訴訟法第369條第1項前段、第364條、第371
條、第299條第 1項前段，刑法第28條、第322條、第47條、第38
條第1項第2款，判決如主文。
本案經檢察官吳國南到庭執行職務。
中　　華　　民　　國　　94　　年　　5 　　月　　27　　日
　　　　　　　　　刑事第十八庭  審判長法　官  陳  春  秋
　　　　　　　　　　　　　　　　　    法　官  楊  貴  雄
　　　　　　　 　 　　　　　　　　　　法　官  李  英  勇
以上正本證明與原本無異。
如不服本判決，應於收受送達後十日內向本院提出上訴書狀，其
未敘述上訴之理由者並得於提起上訴後十日內向本院補提理由書
（均須按他造當事人之人數附繕本）。
                                      書記官  李  信  穎
中　　華　　民　　國　　94　　年　　5 　　月　　30　　日
附錄：本案論罪科刑法條全文
中華民國刑法第322條
以犯竊盜罪為常業者，處1 年以上7年以下有期徒刑。
